Inventaris van het archief van de St. Bartholomeuskerk te Nootdorp, 1418-1567
Nationaal Archief, Den Haag
St. Bartholomeuskerk te Nootdorp
St. Bartholomeuskerk Nootdorp
1418-1567
36031
26 inventarisnummers.
Normale geschreven en gedrukte teksten. De Nederlandstalige stukken van vóór ca. 1700 zijn geschreven in het gotische cursiefschrift, met name in de oud-Hollandse klerkencursief. De Duitse stukken zijn grotendeels in het Kurrentenschrift geschreven.
Nationaal Archief, Den Haag
Het archief bevat onder meer akten inzake grondbezit, rentebrieven, en akten inzake de "papelike prove", het goed waarvan de opbrengst toekwam aan de pastoor.
Archiefvorming
Geschiedenis van de archiefvormer
De tegenwoordige Nederlands Hervormde kerk van Nootdorp is een modern gebouw, waarbij echter de oude toren behouden is. Deze dateert uit het eerste kwart van de 16e eeuw
Voorlopige lijst van Nederlandsche monumenten van geschiedenis en kunst, deel III provincie Zuid Holland (Utrecht 1915) i.v.Nootdorp.
. De in het archief bewaard gebleven kwitanties voor ijzerwerk e.d. kunnen dus op de bouw of op een zeer ingrijpende verbouwing betrekking hebben. Bij die gelegenheid heeft de bekende klokkengieter Jan Jaspars Moer
Zie over hem b.v.: M.A. Brandts Buys, Lijst van Nederlandse klokkengieters ('s Hertogenbosch 1925) en J.H. van Mosselveld, De klokken van Geertruidenberg in: Brabantia Nostra jrg. 1959 p. 120.
de klokken voor de toren geleverd.
De parochie van Nootdorp omvatte de tegenwoordige burgerlijke gemeente van die naam
Mr J.G.C. Joosting en Mr S. Muller Hzn, Bronnen voor de geschiedenis der kerkelijke rechtspraak in het bisdom Utrecht in de Middeleeuwen, 1e afd. 2e dl. ('s Gravenhage 1915) p. 271.
, d.w.z. de vroegere heerlijkheden Nootdorp, Nieuweveen en Hoogeveen. Hoewel het dorp Nootdorp reeds bestaan moet hebben in 1285
Dr D.P. Blok in Tijdschrift voor Geschiedenis 75e jrg. 1962, p. 488.
is de oudste vermelding van de kerk aldaar eerst uit 1395, in de kerkenlijst van de Utrechtse domfabriek
Joosting en Muller .a.w. 1e afd. 1e dl ('s-Gravenhage 1906) p. 61.
.
Afgezien van incidentele mededelingen in het Archief voor de geschiedenis van het aartsbisdom Utrecht en in de Haarlemsche Bijdragen ontbreekt tot dusver een beschrijving van de kerkelijke geschiedenis van Nootdorp
In 1962 ontving de Ned. Herv. predikant Ds C. Spoor van het gemeentebestuur van Nootdorp de opdracht de geschiedenis van het dorp en de kerkelijke toestand te beschrijven.
.
De heerlijkheid Nootdorp bleef tot 1724 in 's graven boezem, in tegenstelling tot Nieuweveen, dat in 1341 door graaf Willem IV verkocht werd
A.J. van der Aa, Aardrijkskundig woordenboek der Nederlanden, dl VIII (Gorinchem 1846) i.v. Nieuweveen, heerlijkheid in Delfland.
, en Hoogeveen welks eerste heer was Hendrik van de Lek, zoon van Jan II van Polanen. Sedert diens dood in 1427 zijn de verleien van deze heerlijkheid bekend uit de leenregisters van de graven van Nassau in het archief van de Nassausche domeinraad. Het archief van de heerlijkheid Hoogeveen berust eveneens in het Algemeen Rijksarchief. Daar Nootdorp de belangrijkste plaats was, waar de kerk, de school en het rechthuis stonden, was er een gergelde personele verbinding in de ambten van schout en secretaris van Nootdorp, Nieuweveen en Hoogeveen.
Geschiedenis van het archiefbeheer
Het archief, dat gering van omvang is, bleek bij nader onderzoek niet slechts betrekking te hebben op de goederen en financiën van de kerkfabriek, doch ook op die van de zgn "cure of papelike prove", het goed waarvan de opbrengst toekwam aan de pastoor. Afgezien nog van de omstandigheid dat deze pastoriegoederen niet voldoende opleverden om de pastoor een passend inkomen te verzekeren, constateren we dat er voor deze goederen geen afzonderlijk beheer bestond. Het blijkt nl. dat de kerkmeesters van Nootdorp hun beheer niet alleen uitstrekten over de goederen van de kerkfabriek, doch ook over die van de papelike prove
"Alzoo tot de pastorijegoederen alhyer zonderlinghe geen goederen apart behoorende, maer dat den pastoiren in der tijt geloondt ende onderhouden zijn geweest uyten incommen der kercke wezende tamelick gegoet, ende onder d'administratie van de kerkmeesters binnen derzelven dorpe gebleven ...." in de rekening van de Ontvanger-generaal van het Geestelijk Kantoor van Delft over 1579 aangehaald bij van Beuningen a.w. p. 73. Deze vermelding gaat kennelijk te ver door te beweren dat er in Nootdorp in het geheel geen pastoriegoederen zouden zijn geweest.
. Het is dus waarschijnlijk dat eertijds de kerkmeesters van Nootdorp de gezamenlijke hier beschreven stukken onder hun berusting hebben gehad.
Een aantal charters en andere stukken van de Nootdorpse kerk is na de opstand in het archief van het geestelijk kantoor van Delft gekomen, met welk archief zij in het Algemeen Rijksarchief kwamen
W. van Beuningen, Het geestelijk kantoor van Delft (Arnhem 1870) p. 39.
. In 1954 kregen deze stukken een eigen plaats als afzonderlijk archiefje onder de archieven van diverse kerkbesturen
Verslagen omtrent 's Rijks oude archieven 1954 2e serie XXVII, p. 12.
, terwijl in 1959 er nog een charter aan kon worden toegevoegd afkomstig uit een schenking
Verslagen omtrent 's Rijks oude archieven 1959 2e serie XXXII, p. 42 onder III no 15; hierna inv.no. 23.
.
De rechtstitel is (nog) onbekend.
Inhoud en structuur van het archief
3.18
Ordening van het archief
Sporen van een oude orde worden op de stukken aangetroffen in de vorm van letters in dorso, lopend van A - BB, hoewel niet alle stukken dergelijke letters vertonen. Uit het feit dat een tiental letters van het alphabet ontbreken krijgt men de indruk, dat de stukken niet meer compleet zijn. Aan een reconstructie van de oude orde kon onder deze omstandigheden niet worden gedacht. Wel is aan het oudste charter, dat met de letter A gemerkt is, de eerste plaats toegekend, die het ook vroeger blijkbaar heeft ingenomen. Overigens was het bij de huidige ordening gelet op de aard van de stukken noodzakelijk onderscheid te maken tussen de akten van de kerkfabriek en die van de papelike prove. Naast en binnen deze hoofdindeling moge de rangorde der stukken voor zich zelf spreken.
Toegevoegd is een regestenlijst, die alle stukken bevat,daar deze zonder uitzondering dateren van voor 1572.
Aanwijzingen voor de gebruiker
Openbaarheidsbeperkingen
Volledig openbaar.
Materiële beperkingen
Aanvraaginstructie
Openbare archiefstukken kunnen online worden aangevraagd en gereserveerd. U kunt dit ook via de terminals in de studiezaal van het Nationaal Archief doen. Om te kunnen reserveren dient u de volgende stappen te volgen:
U maakt een profiel aan op www.gahetna.nl, en logt vervolgens in
Via de archiefinventaris (alleen de beschrijvingen met rode nummers) selecteert u het gewenste archiefstuk door op de knop 'Reserveren' te klikken
In het volgende scherm geeft u aan op welke dag u het archiefstuk wilt inzien
Indien u zich bevindt in de studiezaal en een tafelnummer heeft ontvangen kunt u dit nummer vermelden. Als u geen tafelnummer heeft kunt u tafelnummer 777 laten staan
Vervolgens bevestigt u uw reservering door deze te versturen.
Verwant materiaal
Beschikbaarheid van kopieën
Beschrijving van de series en archiefbestanddelen
- Akten inzake de kerkfabriek, I.
  - Grondbezit, A.
    - Akte van afstand van de manschap van een morgen land in Nootdorp door Willem van Polanen, nadat zijn leenman Godeken Duust deze morgen aan de kerk van Nootdorp had vermaakt ter nagedachtenis van hun families, en de helft ervan voor de papelike prove bestemd, 1418.; 1; 1 charter
      Dit inventarisnummer is alleen als kopie te raadplegen.
      (Reg.no.1)
      1 1418 september 20
      Willem van Pollanen oorkondt dat hij afstand gedaan heeft van de manschap van een morgen land in Noterop, door zijn leenman Godeken Duust aan de kerk aldaar vermaakt opdat Willem van Pollanen, Aelwijn Duust, hun vrouwen en nakomelingen daar na hun dood iedere zondag herdacht zullen worden, onder bepaling dat de helft van het land voor de papelike prove bestemd is.
      op sinte Matheeus avond
      Oorspr. (inv. no. 1) met uithangend zegel van de oorkonder in groene was (beschadigd).
      In dorso: A.
    - Akten van verkoop door Cornelis Jacobszn van 14 hont land in Nootdorp aan de kerkmeesters aldaar, 1519, 1521.; 2.1, 2.2; 2 charters
      (Reg.nos 21, 23)
      Na de eerste verkoop ontving Cornelis Jacobszn het betrokken land terug onder de last van erfpacht. Zie inv.no. 12.
      - 1519, 2.1
        21 1519 januari 19
        Cornelis Jacobzn oorkondt dat hij aan Pieter Corneliszn en Dierc Simonszn als karkmeesters van Noirtderp verkocht heeft 14 hont land in het ambacht van Noirtdorp, welk land slechts belast is met 15 groot 's jaars die genoemde kerk er op bad.
        Oorspr. (inv. no. 2.1) met aanhangende zegels van Heinryc Arent Thouwenzn, schout van Nieuweveen, en Willem van Boven Willemzn in groene was.
        In dorso: B die eerste.
      - 1521, 2.2
        23 1521 november 29
        Cornelis Jacopzn oorkondt dat hij aan de kerkmeesters van Noirtderp verkocht heeft 14 hont land in het ambacht van Noirtderpt, waarvoor hij zich als principaal en Ariaen Claeszn alias Comen als borg aansprakelijk stellen.
        Oorspr. (inv. no. 2.2) met aanhangende zegels van Claes Jan Huychenzoon en Willem van Boven Willemzn. in groene was.
        In dorso: L die dorde.
    - Akte van schout en gezworenen van Nootdorp inzake verkoop door Pieter Gysbrechtszn van 1 1/2 hont land in Nootdorp aan de kerkmeesters aldaar, 1561.; 3; 1 charter
      (Reg.no.33)
      33 1561 october 25
      Cornelis Franszoys van Bodegem, schout, en Adriaen Huybrechszn en Arent Aemszn, gezworenen van het ambacht Noetdorp, oorkonden dat Pieter Gysbrechszn in de ban van de Nieweveen voor hen verklaarde aan Claes Janszn en Jan Franszn, kerkmeesters van Noetdorp, verkocht te hebben 1½ hont land in de ban van Noetdorp.
      Oorspr. (inv. no. 3) met uithangend zegel van de eerste oorkonder in rode was, de handtekening van Adriaen Dirckszn als secretaris en een tweetal merken (van de gezworenen?).
      In dorso: R.
    - Akte van verkoop door Heynryck Aemszn en Jan Aemszn van land in Berkel en Ruiven aan de kerkmeesters van Nootdorp, met retroacta; 1512; 1496 en 1498.; 4.1 - 4.3; 3 charters (getransfigeerd)
      (Reg.nos. 11, 12, 18)
      - 1496, getransfigeerd, 4.2
        11 1496 december 22
        Jan Aelwijnszoen te Pynaker oorkondt dat hij aan Jan Aemszoen verkocht heeft 1½ morgen land waarvan 7½ hont in het ambacht van Ruven en 1½ hont in dat van Berckel, onder borgtocht van Heynryc Aelwynszoen en Jacop Reynerszoen.
        "Oorspr. (inv. no. 4.2) met aanhangende zegels van Pieter Arent Rutgaertszoen en Louwerys Heynrixsoen in groene was; voorts met een transfix van 26 januari 1512 (Reg.no. 18)."
        In dorso: V die anderde.
      - 1498, getransfigeerd, 4.3
        12 1498 juni 12
        Heyn Aelwynszoen op Schieveen oorkondt dat hij aan Heynryc Aemszoen verkocht heeft 2 morgen, en aan Jan Aemszn ½ morgen land waarvan 12½ hont in het ambacht van Ruven en 2½ hont in dat van Berckel.
        "Oorspr. (inv. no. 4.3) met aanhangende zegels van Pieter Arent Rutgaertszn en Louwerys Heynrixzn in groene was; voorts met hetzelfde transfix als het voorafgaande charter."
        In dorso: V die derde.
      - 1512, getransfigeerd, 4.1
        18 1512 januari 26
        Heynryck Aemszoen en Jan Aemszoen oorkonden dat zij tesamen aan de kerkmeesters van de Noertdorpsche kerk verkocht hebben de percelen land die omschreven zijn in de doorstoken oorkonden (Reg.nos. 11, 12).
        1511 na beloepe shoeffs van Hollant
        "Oorspr. (inv. no. 4.1) met aanhangende zegels van Heynryck Aernttouwezoen en Gysbrecht Heynryxzn in groene was; gestoken door charters van 22 december 1496 en 12 juni 1498 (Reg.nos 11, 12)"
        In dorso: V die eerste.
    - Akte van gezworenen van Pynacker inzake verkoop door Dirck Janszn c.s. van een morgen land in het Noordeinde van Pynacker aan de kerkmeesters van Nootdorp, 1531.; 5; 1 charter
      (Reg.no.27)
      27 1531 november 7
      Jan Merceliszn en Jan Willemszn, gezworenen in het ambacht van Pynacker, oorkonden dat Dirck Janszn voor zich zelf, als voogd van zijn zuster Maritgen en als plaatsvervanger van zijn broeder Pieter Janszn die in Engelant woont, Adriaen Janszn, Heynryck Janszn en Pieter Heyhrijcxzn, schout van Pynacker als lasthebber van Jacob Joryszn, voor hen verklaarden aan Claes Pieter Boeyenzn en Maertyn Pieterzn, kerkmeesters van Noertdorp, verkocht te hebben 1 morgen land van een stuk van 4 morgen waarvan reeds 3 morgen aan de kerk behoren, gelegen in het Noerteynde van het ambacht Pynacker.
      Oorspr. (inv. no. 5) met uithangend zegel van Pieter Heynrijcx, schout van Pynacker, en handtekening van Theodricus als secretaris.
    - Akten van verkoop door Frans Boen Janszn en Evert Janszn van Bleyswyc van land in Ryswykerbroek aan de kerk van Nootdorp, 1482, 1484.; 6.1, 6.2; 2 charters
      (Reg.nos. 9, 10.)
      Blijkens dorsale aantekeningen is dit land later door de kerk verkocht.
      - 1482, 6.1
        9 1482 juni 28
        Frans Boen Janszn oorkondt dat hij aan Huge Louwenzn en Huge Zybrantszn verkocht heeft ten behoeve van de kerk van Nootdorp de helft van een derde deel van 6 morgen en 2½ hont land in Ryswykerbroec, waarvan de andere helft toebehoort aan zijn zwager Evert Janszn van Bleyswyc, en de resterende twee derde deel reeds aan de genoemde kerk behoort.
        Oorspr. (inv. no. 6) met aanhangend zegel van Doman Janszn in groene was.
        "In dorso: M die anderde; dit landt is vercoeft."
      - 1484, 6.2
        10 1484 juni 23
        "Evert Janszn van Bleyswyc oorkondt dat hij aan Willem van Berghen en Hughe Zijbrantszn, kerkmeesters van Noottorp, verkocht heeft de helft van een derde deel van 6 morgen en 2½ hont land in Ryswykerbroec ""leggende gemeenre vuer ende gemengeder aerden mitter kercken voirs."""
        Oorspr. (inv. no. 6) met aanhangende zegels van Dirc Symonszn, schoonvader van de oorkonder, en Wigger Pieterszn, in bruine was.
        "In dorso: M die dorde; dit landt is vercoeft."
    - Akte van verkoop door Goevaert Jacobszn van 6 mogden land in Tedingerbroek onder Zoeterwoude aan de kerkmeesters van Nootdorp, 1447.; 7; 1 charter
      (Reg.no. 4)
      4 1447 septenber 15
      Goevaert Jacobszn oorkondt dat hij aan de kerkmeesters Aernt Claes Viscoperszn en Jan Claes Pieter Rijckezn heeft verkocht 6 morgen land in Tedingherbroec in het ambacht van Soeterwoude, welk land slechts belast is met 's heren tijns en met 6 lood zilver 's jaars ten behoeve van een provenier van St Marie te Utrecht.
      Oorspr. (inv. no. 7) met uithangend zegel van Philips Bergen, schout van Nieuweveen, in groene was.
      In dorso: P.
    - Akte van verkoop door de weduwe van Geryt Frans Sonderdanc van 3 morgen land in Zoeterwoude aan de kerkmeesters van Nootdorp, met retroacta 1467 en 1471, 1510; 8.1 - 8.4; 4 charters (getransfigeerd)
      (Reg.nos 6, 7, 8, 17)
      - 1467 februari 12, getransfigeerd, 8.4
        6 1467 februari 12
        Zyburch weduwe van Lubbrant Allaertszn oorkondt dat zij met medewerking van haar voogd verkocht heeft aan Jan Jan Heynrixzoon 16 hont land in het ambacht van Zoeterwoude.
        1466 nae beloop shoofs van Hollant
        "Oorspr. (inv. no. 8.4) met uithangende zegels van Symon Dammaszoon en Heynrick Janszoon in groene was; voorts met transfixen van 18 gebruari 1471 en 9 november 1510 (Reg.nos 8, 17)."
        In dorso: S.
      - 1467 december 31, getransfigeerd, 8.3
        7 1467 december 31
        Alijt Janszoen weduwe oorkondt dat zij met medewerking van haar voogd verkocht heeft aan Jan Jan Heynrixzoon 2 hont land in het ambacht van Zoterwoude.
        nae cultume van scryven der stede van Delff
        "Oorspr. (inv. no. 8.3) met aanhangend zegel van Kerstant van Alkemade in groene was; voorts met dezelfde transfixen als het voorgaande charter."
      - 1471, getransfigeerd, 8.2
        8 1471 februari 18
        Jan Jan Heynricxzoon van Groenewege oorkondt dat hij aan Evert Janszn, Adriaen Heymanszn en Ghysbrecht Jan Martijnszn verkocht heeft ten behoeve van Jan Sonderdancx kinderen nl. Frans en Gheryt, de 18 hont land beschreven in de doorstoken oorkonden (Reg.nos 6, 7).
        1470 na: beloop tshoofs van Hollant
        "Oorspr. (inv. no. 8.2) met aanhangend zegel van de oorkonder in groene was; gestoken door twee charters van 12 februari 1467 en 31 december 1467 (Reg.nos 6, 7) en met een transfix van 9 november 1510 (Reg.no. 17)."
      - 1510, getransfigeerd, 8.1
        17 1510 november 9
        Joncfrou Geryt Frans Sonderdanx weduwe oorkondt dat zij met medewerking van haar voogd en die van de jongste kinderen van Frans Sonderdanke Janssone aan de kerkmeesters van Nootdorp verkocht heeft de 3 morgen land in het ambacht van Soeterwou welke omschreven zijn in de doorstoken oorkonden (Reg.nos. 6, 7, 8).
        "Oorspr. (inv. no. 8.1) met aanhangende zegels van Cornelis Engebrechtsoen en Heynryc Janssoen in groene was; gestoken door drie charters van 12 februari 1467, 31 december 1467 en 18 februari 1471 (Reg.nos. 6, 7, 8)."
        In dorso: S die eerste.
  - Renten en andere inschulden, B.
    - Rentebrief van Hendrik van Zuylen van Nyevelt, ambachtsheer van Hoogeveen, ten bedrage van 1 pond Hollands per jaar voor de kerk van Nootdorp, te ontvangen uit de erfhuur van drie zaten in Nieuweveen, 1439.; 9; 1 charter
      (Reg.no.2)
      Blijkens een toegevoegde aantekening heeft de kerk later 4 stuivers en 5 groot van deze rente verkocht.
      2 1439 october 22
      Heynric van Zuelen ende van Nyevelt, baeliu van Delflant, oorkondt als ambachtsheer van den Hogen veen dat hij verkregen heeft de niet meer in gebruik zijnde Gheerweg in het ambacht van Noterop en daarvoor op verzoek van de buren van den Hoghen veen aan de kerk van Noterop een pond Hollands 's jaars heeft gegeven uit de erfhuur van drie saten in den Nuwen veen.
      op sinte Severusdach
      "Oorspr. (inv. no. 9); het zegel van de oorkonder is verloren."
      Op het charter is aangetekend: Hier is off vercoft IIII stuvers ende noch vijff groot. In dorso: D.
    - Rentebrief van Hendrik van Zuylen van Nyevelt ten bedrage van 54 groot per jaar voor de kerk van Nootdorp uit drie zaten lands in Nieuweveen, 1444.; 10; 1 charter
      (Reg.no. 3)
      3 1444 april.6
      Henric van Zulen van Nyenvelt oorkondt dat hij aan de kerk van Noottrop gegeven heeft 54 groot 's jaars, komende uit drie saten land in den Nyenveen.
      des manendaghes na Palmdach
      Oorspr. (inv. no. 10) met uithangend zegel van de oorkonder in groene was.
      In dorso: E.
    - Rentebrief van Jan Huuch Claeszn ten bedrage van 2 pond Hollands per jaar voor de kerk van Nootdorp, verzekerd op een huis en land in Nieuwkoop, 1466.; 11; 1 charter
      (Reg.no. 5)
      5 1466 juni 12
      Jan Huuch Claeszn oorkondt dat hij aan Jan Berghen en Pieter Ghysbrechtzn, kerkmeesters van Nootorp, verkocht heeft een rente van 2 pond 's jaars vervallende op sinte Odulfsdach, gevestigd op zijn woning en land van 7 morgen in het ambacht van Nyewecoop, waarop slechts een last drukt van 1 rijns gulden en 11 scellingen per jaar, en tevens gevestigd op 5 hont land in hetzelfde ambacht.
      op sinte Odulfs dach
      Oorspr. (inv. no. 11) met uithangende zegels van Heer Claes Pieterzn pastoor van Nootdorp en Dirc Hoechstraet, schout van Nieuweveen, in groene was (het laatste beschadigd).
      In dorso: X.
    - Contract tussen de kerkmeesters van Nootdorp en Cornelis Jacobszn, waarbij de laatste 14 hont land in Nootdorp in erfpacht ontvangt tegen betaling van 7 pond Hollands per jaar, 1519.; 12; 1 charter
      (Reg.no.22)
      Zie inv.no.2.
      22 1519 februari 4
      Pieter Corneliszn en Dierc Simonzn als kerkmeesters van Noirtderpt en Cornelis Jacopzoon oorkonden dat eerstgenoemd en aan laatsgenoemde de 14 hont land in erfpacht hebben gegeven die zijn ouders reeds hadden, met de opstal die de kerk er op had, tegen betaling van 7 pond Hollands 's jaars op sinte Martijnsmis of binnen 12 nachten van corsavent, op straffe van verbeuring van de erfpacht, ter beslissing van de kerkmeesters.
      Oorspr. (inv. no. 12) met aanhangende zegels van Heinryc Arent Thouwenzn, schout van Nieuweveen, en Willem van Boven Willemzn. in groene was.
      In dorso: G die anderde.
    - Rentebrief van Martÿn Pieterszn ten bedrage van 2 pond Hollands per jaar aan de kerk van Nootdorp verschuldigd voor zielemissen ten behoeve van Jacop Willemszn, diens vrouw en kinderen, en verzekerd op land in Nieuweveen, 1522.; 13; 1 charter
      (Reg.no. 24)
      24 1522 april 5
      Martijn Pieterszoon op die hondertmarghen oorkondt dat hij aan de kerk van Notrop schuldig is een rente van 2 pond Hollands 's jaars op een stuk land in het ambacht van den Niewenveen, gevestigd door Jacop Willemszn en zijn vrouw en kinderen opdat men zielenmissen voor hen zou houden en onder voorwaarde dat Maertijn voorn. of diens erven de rente mag aflossen tegen de penning 20.
      Oorspr. (inv. no. 13) met aanhangende zegels van Claes Jan Huychenzoon en Willem van Boven Willemzn in groene was.
      In dorso: H.
    - Rentebrief van Huuch Pieterszn tenbedrage van 2 pond Hollands per jaar voor de kerk van Nootdorp, verzekerd op land in Nieuweveen en Tedingerbroek, 1523.; 14; 1 charter
      (Reg.no.25)
      25 1523 mei 3
      Huych Pieterzn oorkondt dat hij in 1518 aan de kerk van Nootdorp verkocht heeft een erfrente van 2 pond Hollands 's jaars de penning om 20, staande op 7 hont land in het ambacht van den Nyewen en stelt daarvoor nader als onderpand 2 morgen land in Teghelrebroeck.
      Oorspr. (inv. no. 14) met aanhangende zegels van Henrick Thou Arentzn, schout van Nieuweveen, en Jonghe Willem van Boven Willemzn in groene was.
      In dorso: J.
    - Akte van overdracht door Dirck Simonszn, schout van Nootdorp, van een hem toekomende rente van 1 pond Hollands per jaar op een huis en erf in Nieuweveen aan de kerk - meesters van Nootdorp, met retroactum 1528, 1537; 15.1, 15.2; 2 charters (getransfigeerd)
      (Reg.nos 26, 28)
      - 1528, getransfigeerd, 15.2
        26 1528 februari 21
        Pieter Janzn alias Ben oorkondt dat hij van Goertge Arian Wiggherszoens weduwe gekocht heeft een huis en erf waarop Dierck Simonszn een rente van een pond Hollands 's jaars heeft, welk erf 2 hont groot is en gelegen in het ambacht van den Niewen veen.
        1527 na scrivens hooffs van Hollant
        "Oorspr. (inv. no. 15.2) met aanhangende zegels van Heinryck Arent Thouwezn, schout van Nieuweveen, en Willem van Boven Willemzn in groene was; voorts met een transfix van 2 december 1537 (Reg.no.28)."
        In dorso: BB die anderden.
      - 1537, getransfigeerd, 15.1
        28 1537 december 2
        Dierck Simonszn, schout van Noirtdorp, oorkondt dat hij aan Claas Ariaenszn en Dierck Simonszn Bruyn als kerkmeesters van Noirtderp overgedragen heeft de jaarlijkse rente van een pond Hollands zoals omschreven in de doorstoken oorkonde (Reg.no 26).
        "Oorspr. (inv. no. 15) met uithangend zegel van de oorkonder in bruine was en diens onduidelijke handtekening; gestoken door een charter van 21 februari 1528 (Reg.no.26)."
        In dorso: BB den eersten.
    - Akte van schuldbekentenis van Doe Jacobszn wegens een bedrag van 19 car.gld en 5 stuivers door hem geleendvan de kerkmeesters van Nootdorp, 1567.; 16; 1 stuk
      (Reg.no. 35)
      35 1567 october 28
      Due Jacobszn in de ban van Nieweveen verklaart van Claes Janszn en Jan Jacobszn, kerkmeesters van Noetdorp, in leen ontvangen te hebben 19 car. gulden en 5 stuivers om daarmee zijn huis te voltooien, en belooft de som terug te betalen op de twee eerstkomende Sint Jacobsdagen, nl. die van 1568 en 1569, terwijl Adriaen Huybrechszn zich daarvoor borg stelt.